---
title: "eta-theta-graph"
output: html_document
---

# $\eta$-$\theta$グラフ

連結無向グラフ$G$があったとき、あるノードをルートとし、ポセットを作り、そのポセットに対応して、$G$上の一様確率質量分布に対する$\eta$,$\theta$座標を算出し、それを、そのポセットの『中心$\eta$座標』『中心$\theta$座標』と呼ぶことにする。

今、$G$のすべてのノードについて『中心$\eta$座標』『中心$\theta$座標』を算出し、その座標をノードの座標と看做すと、$G$が、『座標付きグラフ』となる。

これを、$G$の$\eta$-グラフ、$G_\eta$、$G$の$\theta$-グラフ、$G_\theta$と呼ぶことにする。

$G_\eta$,$G_\theta$について、何かしらのスカラー量をとることを考える。

もし、オリジナルの$G$が閉曲面グラフであったなら、$G_\eta,G_\theta$の表面積はそのようなスカラー量である。

このスカラー量は何かしら$G$の対称性を表している可能性がある。

なぜならば、$G$がどのノードをルートにとっても同じポセット構造をもたらすような、高度な対象性を持っているとき、$G_\eta,G_\theta$のすべてのノードの座標は同一となり、このスカラー量はゼロになり(かと思ったが、これは嘘)、もし、$G$がルートノードの取り方に関して非対称であれば、このスカラー量はゼロから正の方向にずれるからである。


対称性は、現れる中心$\eta$座標、中心$\theta$座標の分布をPCA分解して、その固有値の均一度とか？



# やってみる

# まず、$G$から全ノードの『中心$\eta$座標』『中心$\theta$座標』を返す関数を作る

```{r}
library(igraph)
# グラフgに対して、ルートノードrhoのためのゼータ行列を返す関数
my.zeta <- function(g,rho){
  D_rho <- distances(g,v=rho)
  A <- as.matrix(get.adjacency(g))
  A_poset <- A
  for(i in 1:nv){
    for(j in 1:nv){
      if(D_rho[i] >= D_rho[j]){
        A_poset[i,j] <- 0
      }
    }
  }
  g_poset <- graph.adjacency(A_poset)
  zeta <- distances(g_poset,mode="out")
  zeta[which(is.infinite(zeta))] <- 0
  zeta <- matrix(zeta>0,nv,nv) + 0
  diag(zeta) <- 1
  return(zeta)
}
# rhoをルートに取ったときの『中心eta, theta座標』を返す関数
my.etaTheta.coords<- function(g,rho){
  zeta <- my.zeta(g,rho)
  nv <- length(V(g))
  P <- rep(1/nv,nv) # 中心は一様確率質量分布
  eta <- zeta %*% P
  theta <- solve(zeta) %*% log(P)
  return(list(eta=eta,theta=theta))
}
# ルートノードを取り替えて、それぞれの『中心eta, theta座標』を返す関数
my.etaTheta.coords.list <- function(g){
  nv <- length(V(g))
  thetas <- etas <- matrix(0,nv,nv)
  for(i in 1:nv){
    tmp <- my.etaTheta.coords(g,i)
    thetas[,i] <- tmp$theta
    etas[,i] <- tmp$eta
  }
  return(list(etas=etas,thetas=thetas))
}
```


# $G_\eta$,$G_\theta$スカラー量

たとえば、$G_\eta$,$G_\theta$のスカラー量として、エッジ総長を考えることにする。

```{r}
my.edge.len <- function(g,coords){
  el <- get.edgelist(g)
  #print(el)
  e.len <- rep(0,length(coords[,1]))
  for(i in 1:length(e.len)){
    e.len[i] <- sqrt(sum((coords[,el[i,1]] - coords[,el[i,2]])^2))
  }
  return(list(elsum =sum(e.len),elen = e.len))
}
```

# お試し

ランダムにグラフを作る。

```{r}
nv <- 8
loop <- TRUE
while(loop){
  t <- runif(1) + 1
  A <- matrix(runif(nv^2),nv,nv)
  A <- A + t(A)
  diag(A) <- 0
  A <- matrix(A > t, nv,nv) + 0
  g <- graph.adjacency(A,mode="undirected")
  if(is.connected(g)){
    loop <- FALSE
  }
}
plot(g)
eta.theta.center <- my.etaTheta.coords.list(g)
```
```{r}
eta.theta.center
```

```{r}
qr(eta.theta.center$etas)
```

```{r}
elen.eta <- my.edge.len(g,eta.theta.center$etas)
elen.theta <- my.edge.len(g,eta.theta.center$thetas)
```

```{r}
elen.eta
elen.theta
```

# 対象的なグラフでやってみる

円周状のグラフ

```{r}
nv <- 100
ad <- diag(rep(1,nv))
ad <- ad[c(2:nv,1),]
g2 <- graph.adjacency(ad,mode="undirected")
plot(g2)
```

```{r}
eta.theta.center2 <- my.etaTheta.coords.list(g2)
elen.eta2 <- my.edge.len(g2,eta.theta.center2$etas)
elen.theta2 <- my.edge.len(g2,eta.theta.center2$thetas)
```

```{r}
qr(eta.theta.center2$etas)
elen.eta2
elen.theta2
```

```{r}
eta.theta.center2
```

```{r}
plot(eigen(eta.theta.center2$etas)[[1]])
```