---
title: "グラフ上の大円様集合"
output: html_document
---


# 大円

球の中心を通る平面が球面と交わる曲線を大円と言う。

# 閉曲面にとっての大円のようなもの

閉曲面には中心がないので、大円の定義を変更して、閉曲面にとっての大円様の曲線とすることにする。

球における大円は、大円上の点とその対蹠点とを測地距離で結んでできる。
特に、２つの測地距離は同一平面にある２つをペアにしたものが大円をなす。

球面において、ある点にとっての対蹠点は最も遠い点である。
また、対蹠点には複数の(無限)の測地線が引ける。

閉曲面で大円様の曲線を考えるとき、

『ある点$V$から、ある点$U$まで２本以上の測地線が引けて、その測地距離が、曲面のある接線方向に関して極大になっているとき、$U$を$V$の対蹠点的な点とみなすことにする。そして$V$と$U$とを結ぶ２つの測地線が作るサイクルを大円様曲線とする。ただし、大円様曲線は閉曲面を「適切に」二分するものとする』

『接線方向に関して極大』という定義をすることで、鞍部にも対蹠点が取れれる。

『適切に二分』とは、大円が二つの半球に分けることに対応する。複数の測地線のどれをペアにすることが大円様曲線の定義
として最適であるかは、その用途によるように想像されるので、この定義は曖昧にしておく。

# グラフにおける大円様サイクルの列挙

Rを用いてグラフの大円様サイクルを列挙してみる。

## Warshall-Floyd 行列

測地線パスを何度も取り出すのでWarshall-Floyd行列を作っておくほうがよいかもしれないし、そうでもないかも知れない。

```{r}
library(Ronlyryamada)
library(rgl)
library(RFOC)
library(igraph)
library(knitr)
library(tagcloud)
library(e1071)

my.WarshallFloyd <- function(g,w){
  v <- V(g)
  E(g)$weight <- w

  d <- as_adjacency_matrix(g,attr="weight")
  d <- as.matrix(d)
  d[which(d==0)] <- NA
  sh <- allShortestPaths(d)
  return(sh)
}
```
```{r setup}
knit_hooks$set(webgl = hook_webgl)
```
## 閉曲面メッシュグラフを作成する。

```{r,webgl=TRUE}
# 形の凹凸・複雑さをコントロールするパラメタ、n,k
n <- 6
k <- 5
# メッシュのノード数をコントロールするパラメタ
n.mesh <- 10 # 色々試すなら、32くらいにしておくのが無難。送ったhtmlファイルはn.mesh=64
# 形を球面調和関数係数ベクトルで指定する
A. <- matrix(runif(n^2), n, n)
A.[1, 1] <- k
B <- matrix(rnorm(n^2), n, n)
# 閉曲面オブジェクトを作る
xxx <- my.spherical.harm.mesh(A = A., B = B, n = n.mesh)
plot3d(xxx$v)
segments3d(xxx$v[c(t(xxx$edge)), ])

g <- graph.edgelist(xxx$edge,directed=FALSE)
# edge lengths
w <- sqrt(apply((xxx$v[xxx$edge[,1],]-xxx$v[xxx$edge[,2],])^2,1,sum))

ad <- get.adjacency(g)

nv <- length(V(g))
```

## 全ノードペアの測地線パスを列挙する。

```{r}
# Warshall-Floyd行列を作ってから、パスを取り出す
sh <- my.WarshallFloyd(g,w)
paths <- list()
for(i in 1:nv){
	paths[[i]] <- list()
}
for(i in 1:(nv-1)){
	for(j in (i+1):nv){
		paths[[i]][[j]] <- extractPath(sh,i,j)
		paths[[j]][[i]] <- paths[[i]][[j]][length(paths[[i]][[j]]):1]
	}
}
```
```{}
paths <- list()
for(i in 1:nv){
	paths[[i]] <- shortest_paths(g,i)[[1]]
}
#for(i in 1:(nv-1)){
	#for(j in (i+1):nv){
		#paths[[i]][[j]] <- extractPath(sh,i,j)
		#paths[[j]][[i]] <- paths[[i]][[j]][length(paths[[i]][[j]]):1]
	#}
#}
```

## 対蹠点候補ノードの列挙

対蹠点は、あるノードをルートに取り、すべてのノードに対する測地線を見出したときに、極大測地線の最先端のノードが候補となる。

したがって、ノードごとに全測地線を求め、全測地線のノードを集めたときに、１回しか登場しないノードがそれになる。それをtipノードと呼ぶことにする。

```{r}
tips <- list()

for(i in 1:nv){
	tmp <- unlist(paths[[i]])
	tips[[i]] <- which(table(tmp) == 1)
}
```

## 大円様サイクルの列挙

あるルートノード$V$について、tipノードの２つ$U1,U2$がグラフ上、１辺で接続しているとき、$V$と$U1$、$V$と$U2$、$U1$と$U2$の３測地線を結んだサイクルが大円様サイクルの候補となる。

$V---U1$測地線と$V---U2$測地線とを構成するノードが$V$のみを共有しているとき、途中交差の無いサイクルとなるので、これを大円様サイクルとして検出する。



```{r,webgl=TRUE}
cycles <- list() # サイクルを格納
cycles.half1 <- cycles.half2 <- list() # サイクルを構成する２つのパスを格納

cnt <- 1 # カウンタ
for(i in 1:nv){ # ノードごとに処理
	this.tips <- tips[[i]]
	# tipノードペアを総当り確認
	for(j in 1:(length(this.tips)-1)){
		for(k in (j+1):length(this.tips)){
		  # tipノード２つがエッジで結ばれているなら、更なる処理へ進む
			if(ad[this.tips[j],this.tips[k]] == 1){
			  # ２つのパスの構成ノードにルートノード以外の重複があるかどうか
				path1 <- paths[[i]][[this.tips[j]]]
				path2 <- paths[[i]][[this.tips[k]]]
				# ぐるり周回するノード順でサイクル構成ノードを並べる
				two <- c(path1,path2[length(path2):1])
				un <- unique(two)
				if(length(two) == length(un)+1){
					cycles[[cnt]] <- two[-1]
					cycles.half1[[cnt]] <- path1
					cycles.half2[[cnt]] <- path2
					cnt <- cnt + 1
				}
			}
		}
	}
}
# 周回路の長さ分布を確認
cycle.len <- sapply(cycles,length)

# 得られた周回路を図示
plot3d(xxx$v)
segments3d(xxx$v[c(t(xxx$edge)), ])

for(i in 1:length(cycles)){
	el <- cbind(cycles[[i]],c(cycles[[i]][-1],cycles[[i]][1]))
	segments3d(xxx$v[c(t(el)),],color=i,lw=4)
}
```

## くびれた周回路(首)の検出

上記で得られた周回路では、構成する半分パス上の２点間の測地線パスが周回路に含まれることは、その作成アルゴリズムから担保されている。

２つの異なるパスにある２点間の測地線もすべて周回路であるような周回路は、『ひもで縛るとそこから動かせない』ので、これを、くびれ〜首周回路と呼ぶことにする。

２つの半パスをブリッジする全ノードペアについて、測地線パスが周回路にある場合のみを残す処理を回す。

```{r,webgl=TRUE}
kubis <- list()
cnt <- 1
for(i in 1:length(cycles)){
	len1 <- length(cycles.half1[[i]])
	len2 <- length(cycles.half2[[i]])
	br <- FALSE
	for(j in 2:(len1)){
		if(br){
			break
		}
		for(k in 2:(len2)){
			tmp.path <- extractPath(sh,cycles.half1[[i]][j],cycles.half2[[i]][k])
			if(j==len1 & k==len2){
				br <- FALSE
				break
			}else{
				if(length(tmp.path)==2){
					br <- TRUE
					break
				}
				un <- unique(c(cycles[[i]],tmp.path))
				if(length(un) > length(cycles[[i]])){
					br <- TRUE
					break
				}
			}
			#print(tmp.path)
			#print(un)
		}
	}
	if(!br){
		kubis[[cnt]] <- cycles[[i]]
		cnt <- cnt + 1
	}
}

plot3d(xxx$v)
segments3d(xxx$v[c(t(xxx$edge)), ])

for(i in 1:length(kubis)){
	el <- cbind(kubis[[i]],c(kubis[[i]][-1],kubis[[i]][1]))
	segments3d(xxx$v[c(t(el)),],color=i+1,lw=4)
}
```


