---
title: "極遠点写像"
author: "ryamada"
date: "2018年9月29日"
output: html_document
---

# くびれ

## 極近点

球面$S_1$にグラフが張り付いているとする。球面上の点のペアに測地距離を定める。

グラフのノードを無限に稠密にすると、$S_1$上に交叉することのない測地距離パターンが張り付いた状態になる。

ここで極近点を次のように定める。

$S_1$上のある点$V$と$U$があるときに、$V$から$U$への測地距離が$U$(の近傍にて)極小となっているとき、
$U$を$V$の極近点と呼ぶことにする。

## 極遠点写像

測地距離を考えるときの始点$V$を乗せる$S_1$を定義域球面であることを意識して$S_1^d$、$U$を乗せる方を値域であることを意識して$S_1^r$とする。

この極近点に接続する点$U'$のうち、$V$から$U$までの測地距離と$V$から$U'$までの測地距離と$U$と$U'$の距離の和が最小になるような$U'$があり、$V-U$のパスと$V-U'$のパスとがエッジを共有していないとき、$V-U-U'-V$を首と呼ぶことにする。

# Rでやってみる

## 適当なグラフを作る

```{r}
# library(devtools)
# install_github("ryamada22/Ronlyryamada") 
library(Ronlyryamada)
library(rgl)
library(RFOC)
library(igraph)
library(knitr)
library(tagcloud)
library(e1071)
```

```{r setup}
knit_hooks$set(webgl = hook_webgl)
```
```{}
my.kyokuKinten <- function(g,w,k=1){
  nv <- length(V(g)) # 頂点数
  d <- distances(g,weights=w) # エッジ重み付き頂点間距離
  ad <- get.adjacency(g) # 隣接行列
  d.noWeight <- distances(g) # エッジ重みなし頂点間距離
  #ret <- matrix(0,nv,nv) # i番ノードにとってj番ノードが極遠点なら1を立てる行列
  sh <- my.WarshallFloyd(g,w) # Warshall-Floyd 行列を作っておく
  # 出力
  retpair <- matrix(0,0,2) # 最近点ペア
  retpath <- list() # そのパス
  cnt <- 1
  for(i in 1:nv){ # すべての頂点について処理
    #neighbor <- which(ad[i,]==1)
    neighbor <- which(d.noWeight[i,] <= k & d.noWeight[i,] !=0) # 選んだ頂点の周囲頂点を列挙
    tmp0 <- d[,i] # すべての頂点を始点とし、選んだ頂点を終点とする距離を持つベクトル
    tmp1 <- d[,neighbor] # すべての頂点を始点とし、選んだ頂点の近傍頂点を終点とする距離を持つgyouretu 
    
    tmp4 <- d[i,neighbor] # 近傍との距離
    tmp2 <- apply(tmp1+tmp4,1,order)[1,] # 近傍との距離と始点からの距離の和が最小になる近傍頂点を調べる
    # 1:nv -> i, i -> 近傍, 1:nv -> 近傍の３パスがエッジをシェアしていなければ、それは首
    # ep1 <- shortest_paths(g,i,1:nv,output="epath")
    ep1 <- list()
    # ep2 <- shortest_paths(g,i,neighbor[tmp2],output="epath")
    ep2 <- list()
    ep3 <- list()
    for(j in 1:nv){
      ep1[[j]] <- extractPath(sh,i,j)
      
      #ep3[[j]] <- shortest_paths(g,j,neighbor[tmp2[j]],output="epath")
      ep3[[j]] <- extractPath(sh,j,(neighbor[tmp2])[j])
    }
    for(j in 1:length(neighbor)){
      ep2[[j]] <- extractPath(sh,i,neighbor[j])
    }
    # ep1,ep2,ep3で重複ノードがない場合にくびれと判定


    for(j in 1:nv){
      tmpep1 <- ep1[[j]]
      if(length(ep1[[j]])==2 & ep1[[j]][1] == ep1[[j]][2]){
        next
      }
      tmpep3 <- ep3[[j]]
      tmpep2 <- ep2[[tmp2[j]]]
      full <- c(tmpep1[length(tmpep1):1],tmpep2,tmpep3[length(tmpep3):1])
      un <- unique(full)
      if(length(full) == length(un)+3){
        #ret[i,j] <- 1
        # くびれの候補。ただし、この周回パスでグラフを分離したときに
        # くびれの内側にノードが残ることが条件
        tmp.g <- g - un
        if(! is.connected(tmp.g)){
          retpair <- rbind(retpair,c(i,j))
          retpath[[cnt]] <- un
          cnt <- cnt + 1
        }
        
      }
    }
    #tmp3 <- which(tmp0 <= tmp2) # 選んだ頂点が近傍より遠いかどうかの判定
    #ret[tmp2,i] <- 1

  }
  return(list(saikintenpair=retpair,paths=retpath,WF=sh,D=d,D.noweight=d.noWeight))
}
```
```{r}
my.kyokuKinten <- function(g,w,k=1,eq=TRUE,minmax=1){
  nv <- length(V(g)) # 頂点数
  d <- distances(g,weights=w) # エッジ重み付き頂点間距離
  ad <- get.adjacency(g) # 隣接行列
  d.noWeight <- distances(g) # エッジ重みなし頂点間距離
  #ret <- matrix(0,nv,nv) # i番ノードにとってj番ノードが極遠点なら1を立てる行列
  sh <- my.WarshallFloyd(g,w) # Warshall-Floyd 行列を作っておく
  # 出力
  rettrio <- matrix(0,0,3) # 最近点トリオ
  retpath <- list() # そのパス
  cnt <- 1
  trio.d <- array(0,rep(nv,3))
  for(i1 in 1:(nv-2)){
    neighbor1 <- which(d.noWeight[i1,] <= k & d.noWeight[i1,] !=0)
    neighbor1. <- c(i1,neighbor1)
    for(i2 in (i1+1):(nv-1)){
      neighbor2 <- which(d.noWeight[i2,] <= k & d.noWeight[i2,] !=0)
      neighbor2. <- c(i2,neighbor2)
      shout12 <- extractPath(sh,i1,i2)
      for(i3 in (i2+1):nv){
        neighbor3 <- which(d.noWeight[i3,] <= k & d.noWeight[i3,] !=0)
        neighbor3. <- c(i3,neighbor3)
        shout23 <- extractPath(sh,i2,i3)
        shout31 <- extractPath(sh,i3,i1)
        
        full <- c(shout12,shout23,shout31)
        un <- unique(full)
        pathlen <- d[i1,i2] + d[i2,i3] + d[i3,i1]
        trio.d[i1,i2,i3] <- pathlen
        tmplens <- rep(0,length(neighbor1) + length(neighbor2) + length(neighbor3))
        cnttmp <- 1
        if(length(full) == length(un)+3){
          for(j1 in 1:length(neighbor1)){
            tmplens[cnttmp] <- d[neighbor1[j1],i2] + d[i2,i3] + d[i3,neighbor1[j1]]
            cnttmp <- cnttmp + 1
          }
          for(j2 in 1:length(neighbor2)){
            tmplens[cnttmp] <- d[i1,neighbor2[j2]] + d[neighbor2[j2],i3] + d[i3,i1]
            cnttmp <- cnttmp + 1
          }
          for(j3 in 1:length(neighbor3)){
            tmplens[cnttmp] <- d[i1,i2] + d[i2,neighbor3[j3]] + d[neighbor3[j3],i1]
            cnttmp <- cnttmp + 1
          }
          #print(tmplens)
          if(minmax==1){
            if(eq){
              if(min(tmplens) >= pathlen){
                rettrio <- rbind(rettrio,c(i1,i2,i3))
                retpath[[cnt]] <- un
                cnt <- cnt+1
              }
             }else{
              if(min(tmplens) > pathlen){
                rettrio <- rbind(rettrio,c(i1,i2,i3))
               retpath[[cnt]] <- un
                cnt <- cnt+1
              }
            }
          }else{
            if(eq){
              if(max(tmplens) <= pathlen){
                rettrio <- rbind(rettrio,c(i1,i2,i3))
                retpath[[cnt]] <- un
                cnt <- cnt+1
              }
             }else{
              if(max(tmplens) < pathlen){
                rettrio <- rbind(rettrio,c(i1,i2,i3))
               retpath[[cnt]] <- un
                cnt <- cnt+1
              }
            }
          }
          
          #print(rettrio)

        }
      }
    }
  }

  return(list(trio=rettrio,path=retpath,triolen=trio.d,WF=sh,D=d,D.noweight=d.noWeight))
}
```
Warshall-Floyd 行列を返す関数を作っておく。
```{r}
# g はigraphのグラフオブジェクト
# w はエッジの重みベクトル
my.WarshallFloyd <- function(g,w){
  v <- V(g)
  E(g)$weight <- w

  d <- as_adjacency_matrix(g,attr="weight")
  d <- as.matrix(d)
  d[which(d==0)] <- NA
  sh <- allShortestPaths(d)
  return(sh)
}

```
適当に形を作る
```{r, rgl=TRUE}
# 形の凹凸・複雑さをコントロールするパラメタ、n,k
n <- 3
k <- 3
# メッシュのノード数をコントロールするパラメタ
n.mesh <- 10 # 色々試すなら、32くらいにしておくのが無難。送ったhtmlファイルはn.mesh=64
# 形を球面調和関数係数ベクトルで指定する
A. <- matrix(runif(n^2), n, n)
A.[1, 1] <- k
B <- matrix(rnorm(n^2), n, n)
# 閉曲面オブジェクトを作る
xxx <- my.spherical.harm.mesh(A = A., B = B, n = n.mesh)
plot3d(xxx$v)
segments3d(xxx$v[c(t(xxx$edge)), ])
```

グラフオブジェクトにする
```{r}
g <- graph.edgelist(xxx$edge,directed=FALSE)
# edge lengths
w <- sqrt(apply((xxx$v[xxx$edge[,1],]-xxx$v[xxx$edge[,2],])^2,1,sum))
```
```{r}
sh <- my.WarshallFloyd(g,w)
# shは最短距離行列と最短パスを取り出す情報行列とから成る
#sh
i <- 3
j <- 5
extractPath(sh,i,j)
```
## 極遠点探索

自身の周囲の頂点との距離を比較するだけだと、グラフ(離散)の場合には、鞍点が極遠点処理される傾向がありそうなので、

自身のエッジ重みなし距離kの周囲頂点と比べることにする

```{r}
# 極遠点判定の周辺範囲係数
k1 <- 1
out <- my.kyokuKinten(g,w,k=k1,eq=FALSE,minmax=1)
```

```{r}
path.len <- sapply(out$path,length)
hist(path.len)
```
```{r,webgl=TRUE}
# 一番長い首を図示す
ii <- which(path.len==max(path.len))[1]
plot3d(xxx$v)
segments3d(xxx$v[c(t(xxx$edge)), ])
spheres3d(xxx$v[out$paths[[ii]],],color=2,radius=0.01)
tmpel <- cbind(out$path[[ii]][-length(out$path[[ii]])],out$path[[ii]][-1])
segments3d(xxx$v[c(t(tmpel)),],color=2,lw=3)
```
```{r}
par(mfcol=c(1,2))
image(as.matrix(out$A))
image(as.matrix(out$B))
par(mfcol=c(1,1))
```
```{r}
# 極遠点の数
num.kyokuen <- apply(out$B,1,sum)
# いくつの頂点に対して自身が極遠点となっているかの数(被極遠点数)
num.hi.kyokuen <- apply(out$B,2,sum)
```

極遠点分布と非極遠点分布
```{r}
par(mfcol=c(1,2))
plot(sort(num.kyokuen))
plot(sort(num.hi.kyokuen))
par(mfcol=c(1,1))
```
```{r,webgl=TRUE}
# 極遠点を最もたくさん持つ頂点とその極遠点を色付けしてみる
ii <- which(num.kyokuen==max(num.kyokuen))[1]
plot3d(xxx$v)
segments3d(xxx$v[c(t(xxx$edge)), ])
spheres3d(xxx$v[ii,],color=2,radius=0.1)
spheres3d(xxx$v[which(out$B[ii,]==1),],color=3,radius=0.1)
```

```{r,webgl=TRUE}
# 極遠点の数でノードを色分け表示する
plot3d(xxx$v)
segments3d(xxx$v[c(t(xxx$edge)), ])
color_unif1 <- smoothPalette(num.kyokuen, palfunc=colorRampPalette(c("blue", "gray", "red")))
spheres3d(xxx$v,color=color_unif1,radius=0.05)

```

```{r,webgl=TRUE}
# 被極遠点の数でノードを色分け表示する
plot3d(xxx$v)
segments3d(xxx$v[c(t(xxx$edge)), ])
color_unif2 <- smoothPalette(num.hi.kyokuen, palfunc=colorRampPalette(c("blue", "gray", "red")))
spheres3d(xxx$v,color=color_unif2,radius=0.05)
```
色分けを工夫する。

```{r,webgl=TRUE}
# 極遠点の数でノードを色分け表示する
plot3d(xxx$v)
segments3d(xxx$v[c(t(xxx$edge)), ])
#col <- num.hi.kyokuen+1
#col[which(col>=6)] <- 6
ncol <- 6
col <- ceiling(rank(num.kyokuen)/length(num.kyokuen) * ncol)
spheres3d(xxx$v,color=col,radius=0.05)
```
```{r,webgl=TRUE}
# 被極遠点の数でノードを色分け表示する
plot3d(xxx$v)
segments3d(xxx$v[c(t(xxx$edge)), ])
#col <- num.hi.kyokuen+1
#col[which(col>=6)] <- 6
ncol <- 6
col <- ceiling(rank(num.hi.kyokuen)/length(num.hi.kyokuen) * ncol)
spheres3d(xxx$v,color=col,radius=0.05)
```

見た感じ、極遠点数分布の方が、被極遠点数分布よりも素直に形の特徴を取り出してるように見える。

ここまで来たら、後は和田さんの色塗りパターン　→　グラフ化　問題と同じ(か？)。

## 極遠点写像グラフを作る

理論的に $S_1^d \times S_1^r$について考えるためには、極遠点数分布、被極遠点数分布を考えるだけではなくて、以下のような、写像$f$についてのハンドリングもできた方がよいかもしれないが、処理が重くなるばかりなので、この写像の幾何構造については理論的に(のみ)考える方がよいかもしれない。



```{r,rgl=TRUE}
my.kyokuenten.map.graph <- function(A,B){
  vs <- which(B==1,arr.ind=TRUE)
  n <- length(vs[,1])
  tmp <- expand.grid(1:n,1:n)
  ijkl <- cbind(vs[tmp[,1],],vs[tmp[,2],])
  ii <- ijkl[,c(1,3)]
  jj <- ijkl[,c(2,4)]
  Aii <- Ajj <- rep(0,length(ijkl[,1]))
  for( i in 1:length(Aii)){
    Aii[i] <- A[ii[i,1],ii[i,2]]
    Ajj[i] <- A[jj[i,1],jj[i,2]]
  }
  Aiijj <- Aii * Ajj
  el.tmp <- which(Aiijj == 1)
  el <- tmp[el.tmp,]
  
  return(list(el=as.matrix(el),ijkl=ijkl))
}
```

```{}
mapgraph <- my.kyokuenten.map.graph(out$A,out$B)
```

```{}
dim(mapgraph$el)
vs <- which(out$B==1,arr.ind=TRUE)
n <- sum(out$B)
tmp <- expand.grid(1:n,1:n)
ijkl <- cbind(vs[tmp[,1],],vs[tmp[,2],])
plot3d(xxx$v)
el <- mapgraph$el
V1 <- ijkl[el[,1],2]
V2 <- ijkl[el[,2],4]
EL <- cbind(V1,V2)
segments3d(xxx$v[t(EL),])
```
```{}
plot(mapgraph$el)
```
```{}
mapg <- graph.edgelist(mapgraph$el,directed=FALSE)
plot(mapg)
```