---
title: "Graph-Poset-Zeta-Mobius-Theta-Eta"
author: "ryamada"
date: "2018年8月28日"
output: html_document
---

# 連結グラフ

連結グラフ $G=(V,E)$を考える。

$$
G = (V,E)
$$

適当に連結グラフ$G$を作る。

```{r}
library(igraph)
nv <- 8
loop <- TRUE
while(loop){
  t <- runif(1) + 1
  A <- matrix(runif(nv^2),nv,nv)
  A <- A + t(A)
  diag(A) <- 0
  A <- matrix(A > t, nv,nv) + 0
  g <- graph.adjacency(A,mode="undirected")
  if(is.connected(g)){
    loop <- FALSE
  }
}
plot(g)
```

# ポセットを作る

ルートノード$\rho$を選び、$G$からポセット$S_{\rho}^G = (S=V,\le)_{\rho}^G$を作成する。

$\rho$からのグラフ距離$D_{\rho}$を算出。

エッジの向きを$D_{\rho}$に基づいて定める。
```{r}
nv <- length(V(g))
rho <- sample(1:nv,1)
D_rho <- distances(g,v=rho)
A_poset <- A
for(i in 1:nv){
  for(j in 1:nv){
    if(D_rho[i] >= D_rho[j]){
      A_poset[i,j] <- 0
    }
  }
}
g_poset <- graph.adjacency(A_poset)
plot(g_poset)
```

# $\zeta$行列 $\zeta : S\times S \to \{0,1\}$

```{r}
zeta <- distances(g_poset,mode="out")
zeta
zeta[which(is.infinite(zeta))] <- 0
zeta <- matrix(zeta>0,nv,nv) + 0
zeta
diag(zeta) <- 1
zeta
```

関数化しておく

```{r}
my.zeta <- function(g,rho){
  D_rho <- distances(g,v=rho)
  A <- as.matrix(get.adjacency(g))
  A_poset <- A
  for(i in 1:nv){
    for(j in 1:nv){
      if(D_rho[i] >= D_rho[j]){
        A_poset[i,j] <- 0
      }
    }
  }
  g_poset <- graph.adjacency(A_poset)
  zeta <- distances(g_poset,mode="out")
  zeta[which(is.infinite(zeta))] <- 0
  zeta <- matrix(zeta>0,nv,nv) + 0
  diag(zeta) <- 1
  return(zeta)
}
```

# $G$上の確率質量分布$P$

```{r}
library(MCMCpack)
P <- c(rdirichlet(1,rep(1,nv)))
P
sum(P)
# P <- runif(nv)

```

# $\theta$座標

$$
\log{P(v)} = \sum_{s \in S} \zeta(s,v) \theta(s)\\
= \zeta_{matrix} \theta(s)
$$
であるから

$$
\theta(s) = \zeta_{matrix}^{-1} \log{P(v)}
$$

```{r}
theta <- solve(zeta) %*% log(P)
theta
```

検算
```{r}
log(P) - zeta %*% theta
```

# Mobius行列

Mobius関数$\mu$はzeta関数の逆関数だから、Mobius行列はzeta行列の逆行列

```{r}
mobius <- solve(zeta)
mobius
```



# $\eta$を求める

$$
P(v) = \sum_{s \in S} \mu(s,v) \eta(s)\\
= \mu_{matrix} \theta(s)
$$

したがって

$$
\eta(s) = \mu_{matrix}^{-1} P(v)\\
=\zeta_{matrix} P(v)
$$

```{r}
eta <- zeta %*% P
eta
```

検算

```{r}
mobius %*% eta - P 
```

# $\rho$を取り替えてみる

$\rho$を$1,2,...,|V|$に取り替えて、それぞれの
$\Theta,\Eta,\zeta,\mu$を算出することにする

```{r}
thetas <- etas <- zetas <- mus <- list()
for(i in 1:nv){
  zetas[[i]] <- my.zeta(g,i)
  mus[[i]] <- solve(zetas[[i]])
  #thetas[[i]] <- solve(zetas[[i]]) %*% log(P)
  thetas[[i]] <- mus[[i]] %*% log(P)
  etas[[i]] <- zetas[[i]] %*% P
}
```

これにより$|V|$通りの、$\Theta,\Eta,\zeta,\mu$が生成された。

$$
\log{P(v)} = \zeta_{\rho=q} \theta_{\rho=q} = \zeta_{\rho=r} \theta_{\rho=r}\\
P(v) = \mu_{\rho=q} \eta_{\rho=q} = \mu_{\rho=r} \eta_{\rho=r}
$$
が成り立つから、

$\theta_q$と$\theta_r$とは線形変換。

これは、$\theta,\eta$座標系がAffine変換を除いて一意に決まる、という話と通じている。

検算

```{r}
thetas[[1]] - solve(zetas[[1]]) %*% zetas[[2]] %*% thetas[[2]]
```
```{r}
etas[[1]] - solve(mus[[1]]) %*% mus[[3]] %*% etas[[3]]
```

このことは、グラフGにある一つのポセットSを選んで、$\theta,\eta,\zeta,\mu$を取り出して把握した「何か」は、ノード数だけバリエーションがあるが、それは表面的な違いであって、本質的な違いではないことを意味している。

２つのグラフがあったときに、それぞれ、勝手にルートノードを決め、対応するポセットについて何かをしたとする。

限定された線形変換で、そのポセットに対応する$\theta,\eta,\zeta,\mu$が一致させられれば、そのグラフは「同じ」で、そうできなければ、「違う」ということなわけだけれど、この「異同」を決める「限定された線形変換」って何なのでしょう？



