---
title: "最適回転求解　２方法"
author: "Ryo Yamada"
date: "2017年7月28日"
output: html_document
---

# 問題設定

S2同相の形を曲率フロー変形して球化した。

結果として、単位球面上に、オリジナルの形の３次元座標(x,y,z)が張り付いた情報が得られた。

(1) x,y,z座標それぞれを球面調和関数分解する

(2) x,y,zの重心を原点にする

(3) 球面調和関数分解スペクトルのベクトルのノルムを1に標準化する

今、２つの形があったときに、片方を回転させて、なるべく一致するようにそろえたい。

# 四元数法

A robust method for rotation estimation using spherical harmonics representation.
にある、方法を使うと、

$$
q M q*
$$
の最大化問題に帰着する。

# Similarity Shape Space 法

http://www2.stat.duke.edu/~ab216/monograph.pdf　の第６章にある方法も使える。

どういう方法か、簡単に説明する。

２つの形のスペクトルである $3 \times k$ 行列、$x$,$y$を考える。

行列$x,y$をベクトル化して、その内積の最大化をするのが四元数法であるが、こちらの方法では、それが、以下のように表されることを利用する。

$$
Trace(y x^T)
$$

両者が等しいことを確認しておく。

```{r}
a <- matrix(rnorm(3*10),ncol=10)
b <- matrix(rnorm(3*10),ncol=10)
# ベクトル化して内積
sum(c(b)*c(a))
# 行列の積を計算してトレースを算出
sum(diag(b %*% t(a)))
```

$y x^T$のトレースの最大化問題は

回転行列$W$を使って
$$
Trace((W y) x^T)
$$
を最大にする問題。

今、
$$
y x^T = U \Lambda V; U, V \in SO(3)
$$


$U,V \in SO(3)$は"U,Vは３次元回転行列"の意味。

というSVD分解をしたときに

$$
W = V^T U^T
$$

であることが知られていて、

$Trace((W y) x^T)$の最大値は、$Trace(\Lambda)$であるという。

# ２つの手法でやってみる

## ２つの形スペクトルデータの準備
```{r}
library(svd)
library(onion)
# x,y,z座標球面スカラー場に対して
# k個のスペクトルが得られたとする
# それが形情報
# x,y なるm * k 行列

# 3次元ベクトルがk個
m <- 3
k <- 5

# x,y,z座標を平均0にして
# 全要素の二乗和を1に標準化する
x <- matrix(rnorm(m*k),ncol=k)
y <- matrix(rnorm(m*k),ncol=k)

x <- t(t(x)-apply(x,2,mean))
y <- t(t(y)-apply(y,2,mean))
x <- x/sqrt(sum(x^2))
y <- y/sqrt(sum(y^2))

# 検算
apply(x,1,sum)
apply(y,1,sum)
sum(x^2)
sum(y^2)
```

## 四元数法
藤井さんの四元数法での最適回転の確認
```{r}
# Althloothi
QSigma <- function(clm1, clm2, scale=FALSE){
  if(scale){
    clm1_scale <- scale(clm1, scale=FALSE)
    clm2_scale <- scale(clm2, scale=FALSE)
    dist1 <- sum((clm1_scale - clm2_scale)^2) # ???????????L2 norm
    L2 <- sum(clm1_scale^2) + sum(clm2_scale^2)
    Sigma <- t(clm1_scale) %*% clm2_scale
  } else {
    dist1 <- sum((clm1 - clm2)^2) # ???????????L2 norm
    L2 <- sum(clm1^2) + sum(clm2^2)
    Sigma <- t(clm1) %*% clm2
  }
  Aij <- Sigma - t(Sigma)
  Delta <- c(Aij[2, 3], Aij[3, 1], Aij[1, 2])
  res <- diag(0, 4)
  res[1, 1] <- sum(diag(Sigma))
  res[1, 2:4] <- Delta
  res[2:4, 1] <- Delta
  res[-1, -1] <- Sigma + t(Sigma) - res[1,1]*diag(1, 3)
  eig <- eigen(res)
  theta <- acos(eig$vector[1,1])*2
  u <- eig$vector[-1,1]/sin(theta/2)
  optdist <- L2 - 2*eig$value[1]
  return(list(mat=res, v=eig$value, e=eig$vector, theta=theta, u=u, distance=dist1, optdist=optdist))
}


#########
# 藤井さんの関数QSigmaの返り値のe の第１固有ベクトルが、回転四元数なので
# それをベクトルで返すか、四元数で返すかの関数に改変させてもらいました
my.OptimRot.QSigma <- function(x1,x2,scale=FALSE,quaternion=FALSE){
	tmp <- QSigma(x1,x2,scale=scale)
	q <- tmp$e[,1]
	if(quaternion){
		return(as.quaternion(matrix(q,ncol=1)))
	}else{
		return(q)
	}
}
```

最適回転四元数の算出

```{r}
# 以下のqが最適回転に対応する四元数
# x,yの引数順序に注意
q <- my.OptimRot.QSigma(t(y),t(x),quaternion=TRUE)
```

この回転四元数を使って、yを回転する
```{r}
# このqを使ってyを回転する
out <- matrix(0,4,length(y[1,]))
for(i in 1:length(y[1,])){
	out[,i] <- q * as.quaternion(matrix(c(0,y[,i]),ncol=1)) * Conj(q)
}
# 実部はゼロ
round(out,10)
# 3次元座標
out[2:4,]
```

## svd法

http://www2.stat.duke.edu/~ab216/monograph.pdf の
p84 の式(6.4)の辺りを使って
yを回転して、xと近づける最適化を行う

```{r}
yxt <- y %*% t(x)

svdout <- svd(yxt)
U <- svdout$u
V <- svdout$v

# svd 分解の確認
# テキストの式表現とsvd()関数の式表現のずれに注意する
U %*% diag(svdout$d) %*% t(V)
yxt

# テキストで言うところの最適回転行列 TをWとする
W <- t(t(V)) %*% t(U)

# Trace(Ty t(x)) = sum(eigenvalue)の検算

sum(diag(W %*% y %*% t(x)))
sum(svdout$d)
W %*% y
```


## ２つの方法の一致を確認
```{r}
round(out[2:4,] - W %*% y,10)
```

# たくさんの形の比較

形ベクトルはmk次元球面上の点であって、３次元回転同一視をした上で、形間距離を与えることが出来る。

その形間距離として、mk次元ユークリッド距離をとることも出来るが、形集合が、球面多様体を成していることに注意して、球面上の測地距離(角度に相当)を取ることにする。


```{r}
n.shape <- 10
m <- 2
k <- 10

xs <- list()
for(i in 1:n.shape){
  tmp <- matrix(rnorm(m*k),ncol=k)
  tmp <- t(t(tmp)-apply(tmp,2,mean))
  tmp <- tmp/sqrt(sum(tmp^2))
  xs[[i]] <- tmp
}

cosdist <- matrix(0,n.shape,n.shape)
for(i in 1:n.shape){
  for(j in 1:n.shape){
    y <- xs[[j]]
    x <- xs[[i]]
    yxt <- y %*% t(x)
    svdout <- svd(yxt)
    U <- svdout$u
    V <- svdout$v
    W <- t(t(V)) %*% t(U)
    cosdist[i,j] <- sum(diag(W %*% y %*% t(x)))
  }
}
arccosdist <- acos(cosdist)
diag(arccosdist) <- 0
image(cosdist)
image(arccosdist)
```

このようにして定まった、形ペアワイズ測地距離から、球面に再配置することを考える。

この再配置球面がmk次元空間の球面より減次元してくれていたら、吉。

```{r}
chol.out <- chol(cosdist)
round(t(chol.out) %*% chol.out - cosdist,5)
library(Matrix)
rankMatrix(chol.out)
```