---
title: "３次元形空間の自由度"
output: html_document
---

```{r setup, include=FALSE}
library(rgl)
library(knitr)
knitr::opts_chunk$set(echo = TRUE)
knit_hooks$set(rgl = hook_rgl)
library(onion)
```

## ３次元閉曲面を表す$k\times 3$ 行列

３次元閉曲面オブジェクトの形がk個の３次元ベクトル
$$
V=\begin{pmatrix} v_1,...,v_k,\end{pmatrix};v_i=\begin{pmatrix}x_i \\ y_i \\ z_i \end{pmatrix}
$$

にて特徴づけられているとする。

この３次元ベクトルのセットには２つの取り方がある。

* (1) ３次元オブジェクトの表面にk個のメルクマール点がある場合。個々のメルクマール点の３次元座標をそれとする

* (2) ３次元オブジェクトを単位球面にマップし、単位球面上にオリジナルオブジェクトのx,y,z座標の場を作り、それぞれを球面調和関数分解し、k個の係数を取り出す。この$k\times3$個の係数を、対応するx,y,zのトリオとしたものを個々の３次元ベクトルとする

ただし、オブジェクトの位置と大きさを無視し、形のみに着目するため

$$
||V||^2 = \sum_{i=1}^k ||v_i||^2 = 1
$$

と標準化する。

## 回転の影響を無視して形を比較するための回転

３次元空間での置かれ方を無視し、形の異同を次のようにする。

２つのオブジェクト$0_i$が$V_i=\begin{pmatrix}v_{i,1},...,v_{i,k}\end{pmatrix},i=1,2$
と表されているとしたとき、

「$O_2$と回転を無視して形を比較するために$O_1$の配置を最適化する３次元空間回転行列$\hat{R}(V_1|V_2)」を

$$
\hat{R}(V1|V2) = argmin_{R} ||RV_1-V_2||^2
$$
とする。

$\hat{R}(V_1|V_2)$はAlthlootiの方法により、線形代数的に求まることが知られている。

## 回転同一視をしたときの次元

集合$V=\{v_i\}$は$k\times 3$次元空間に置かれた単位超球を成している。

今、あるオブジェクトのある置かれ方に対応する $V_0$を決めたとき

すべての$v_i$には、最適な回転

$$
\hat{R}(v_i|V_0)
$$

が決まる。

$v_i$を
$$
\hat{R}(v_i|V_0) v_i
$$
に移して考えてよい、とも言える。

今、$v_i$と形としては同じだが、配置のされ方が違うオブジェクト $v_i'$があったとすると、
$v_i'$には別の回転 $\hat{R}(v_i'|V_0)$が定まり、

$$
\hat{R}(v_i'|V_0) v_i'
$$
に移して考えてよい。
これは$\hat{R}(v_i'|V_0) v_i' = \hat{R}(v_i|V_0)v_i$ な関係にある。

逆に言うと、「同じ形」とは、任意の$V_0$に対して

$$
\hat{R}(v_i'|V_0) v_i' = \hat{R}(v_i|V_0)v_i
$$
であるように$v_i,v_i'$のことである。




に
* 形は$k\times 3$の値で表されている。この時点で自由度は$k\times 3$

* $||V||^2=1$ という制約がある。自由度が1減って $k\times 3 -1$

* 回転による違いを無視しているのでその分の自由度3が減って、$k\times 3- 4$

となる。

これがどういうことかを図解も含めて以下に示す。

## k=2の場合

自由度は$k\times 3 -4 = 2 \times 3 -4 =2$。


```{r,echo=FALSE}
my.standardSh <- function(Sh){
  M <- t(Sh[1:3,])
  qrout <- qr(M)
  Q <- qr.Q(qrout)
  
  Sh_s <- t(t(Q) %*% t(Sh))
  return(list(Sh_s=Sh_s,P=Q))
}

####
# 山田版
####
library(onion)
# X1を回してX2に近づける
my.althlooti <- function(X1,X2){
	M <- t(X2) %*% X1
	N <- matrix(0,4,4)

	N[1,1] <- M[1,1] + M[2,2] + M[3,3]
	N[1,2] <- M[2,3] - M[3,2]
	N[1,3] <- M[3,1] - M[1,3]
	N[1,4] <- M[1,2] - M[2,1]
	N[2,1] <- N[1,2]
	N[2,2] <- M[1,1] - M[2,2] - M[3,3]
	N[2,3] <- M[1,2] + M[2,1]
	N[2,4] <- M[3,1] + M[1,3]
	N[3,1] <- N[1,3]
	N[3,2] <- N[2,3]
	N[3,3] <- -M[1,1] + M[2,2] - M[3,3]
	N[3,4] <- M[2,3] + M[3,2]
	N[4,1] <- N[1,4]
	N[4,2] <- N[2,4]
	N[4,3] <- N[3,4]
	N[4,4] <- -M[1,1] - M[2,2] + M[3,3]
	
	eigen.out <- eigen(N)
	q <- Re(eigen.out[[2]][,1])
	qh <- q[1] + Hi * q[2] + Hj * q[3] + Hk * q[4]
	Xh <- Hi * X1[,1] + Hj * X1[,2] + Hk * X1[,3]

	RotX1 <- Conj(qh) * Xh * qh
	RotX1.mat <- cbind(i(RotX1),j(RotX1),k(RotX1))
	
	D0 <- sqrt(sum((X1-X2)^2))
	Dal <- sqrt(sum((RotX1.mat-X2)^2))
	IP0 <- sum(X1*X2)
	IPal <- sum(RotX1.mat * X2)
	return(list(X1=X1,X2=X2,M=M, N=N, eigen.out=eigen.out,q =qh,qmat=my.q2rotmat(qh),RotX1 = RotX1.mat,D0=D0,Dal=Dal,IP0=IP0,IPal=IPal))
}

# 四元数から対応する３ｘ３回転行列に変換
my.q2rotmat <- function(q){
  x <- Re(q)
  y <- i(q)
  z <- j(q)
  w <- k(q)
  R <- matrix(c(x^2+y^2-z^2-w^2,2*(y*z-x*w),2*(x*z+y*w),
                2*(x*w+y*z),x^2-y^2+z^2-w^2,2*(-x*y+z*w),
                2*(y*w-x*z),2*(z*w+x*y),x^2-y^2-z^2+w^2),
              byrow=TRUE,3,3)
  return(t(R))
  
}
# ３Ｄ回転軸単位ベクトルと回転角を指定して、回転四元数を作る
my.rotq <- function(v,theta){
	v <- v/sqrt(sum(v^2))
	cos(theta/2) + sin(theta/2) * (Hi*v[1]+Hj*v[2]+Hk*v[3])
}
# 単位超球面上での線形和
# x,yは単位ベクトル
my.vector.sum.sp <- function(x,y,p){
  ip <- sum(x*y)
  theta <- acos(ip)
  newangle <- p * theta
  cmp <- cos(newangle) + 1i * sin(newangle)
  arg <- Arg(cmp)
  perpen.v <- y-ip*x
  perpen.v.st <- perpen.v/sqrt(sum(perpen.v^2))
  #new.v.direction <- ip*x + perpen.v*tan(arg)/tan(theta)
  new.v.direction <- cos(arg) * x + sin(arg) * perpen.v.st
  #print(sum(new.v.direction^2))
  z <- new.v.direction/sqrt(sum(new.v.direction^2))
  return(list(z=z,V1=x,V2=perpen.v.st,comp1=cos(arg),comp2=sin(arg),angle=theta,newangle=newangle,ip=ip))
}
my.vector.sum.sp2 <- function(x,y,p){
  ip <- sum(x*y)
  theta <- acos(ip)
  #newangle <- p * theta
  newangle <- p
  cmp <- cos(newangle) + 1i * sin(newangle)
  arg <- Arg(cmp)
  perpen.v <- y-ip*x
  perpen.v.st <- perpen.v/sqrt(sum(perpen.v^2))
  #new.v.direction <- ip*x + perpen.v*tan(arg)/tan(theta)
  new.v.direction <- cos(arg) * x + sin(arg) * perpen.v.st
  #print(sum(new.v.direction^2))
  z <- new.v.direction/sqrt(sum(new.v.direction^2))
  return(list(z=z,V1=x,V2=perpen.v.st,comp1=cos(arg),comp2=sin(arg),angle=theta,newangle=newangle,ip=ip))
}
my.runit.vector <- function(k){
  ret <- rnorm(k)
  ret <- ret/sqrt(sum(ret^2))
  return(ret)
}
my.runit.matrix <- function(k,d){
  ret <- my.runit.vector(k*d)
  ret <- matrix(ret,ncol=d)
  return(ret)
}
```
### 多数のオブジェクトは自由度2のS2上の点として表せる

```{r}
n.obj <- 500
k <- 2
d <- 3
V0 <- my.runit.matrix(k,d)
#V0 <- matrix(c(1,0,0,0,0,0),k,d)
#V0 <- matrix(rep(1/sqrt(6),6),k,d)+rnorm(6)*0.001
#V0 <- V0/sqrt(sum(V0^2))

Vs <- list()
V.rots <- V.rots.inv <- matrix(0,n.obj,k*d)
library(MCMCpack)
for(i in 1:n.obj){
  #Vs[[i]] <- my.runit.matrix(k,d)
  tmp <- rcauchy(k*d,0,10) * sample(c(-1,1),k*d,replace=TRUE)
  tmp <- tmp/sqrt(sum(tmp^2))
  Vs[[i]] <- matrix(tmp,k,d)
  al.out <- my.althlooti(Vs[[i]],V0)
  al.out.inv <- my.althlooti(Vs[[i]],-V0)
  V.rots[i,] <- c(al.out$RotX1)
  V.rots.inv[i,] <- c(al.out.inv$RotX1)
}

V0.inv <- -V0 + rnorm(6)*0.001
V0.inv <- V0.inv/sqrt(sum(V0.inv^2))

Y <- matrix(V.rots[1,],ncol=d)
ps <- seq(from=0,to=2*pi,length=100)
Yseries <- matrix(0,length(ps),k*d)
Yseries.check <- rep(0,length(ps))
for(i in 1:length(ps)){
  tmp.out <- my.vector.sum.sp2(c(V0),c(Y),ps[i])$z
  al.out <-  my.althlooti(matrix(tmp.out,ncol=d),V0)
  Yseries[i,] <- c(al.out$RotX1)
  if(Re(al.out$q)==1){
    Yseries.check[i] <- 1
  }
}
```

```{r}
al.out.. <- my.althlooti(V0.inv,V0)
V0.inv.RotX <- al.out..$RotX1
V0Vrots <- rbind(c(V0),Yseries,V.rots,c(V0.inv.RotX))
ddd <- V0Vrots %*% t(V0Vrots)
eigen.out <- eigen(ddd)
```
```{r}
eigen.out.1 <- eigen.out[[1]]
eigen.out.1[4:length(eigen.out.1)] <- 0
newv <- eigen.out[[2]] %*% diag(sqrt(eigen.out.1))

RRR <- matrix(rnorm(1000*3),ncol=3)
RRR <- RRR/sqrt(apply(RRR^2,1,sum))
plot3d(RRR)

spheres3d(newv[(1+1+length(ps)):(length(newv[,1])-1),1:3],radius=0.02,col=5)
spheres3d(newv[1,1:3],radius=0.05,col=4)
spheres3d(newv[length(newv[,1]),1:3],radius=0.05,col=6)

check0 <- which(Yseries.check==0)
check1 <- which(Yseries.check==1)
spheres3d(newv[(2:(1+length(ps)))[check0],1:3],radius=0.05,col=3)
spheres3d(newv[(2:(1+length(ps)))[check1],1:3],radius=0.05,col=2)

```
```{r}
apply(newv[,1:3]^2,1,sum)
```
```{r}
Matrix::rankMatrix(V.rots)
Matrix::rankMatrix(V.rots.inv)
```

```{r}
V.rots.better <- matrix(0,n.obj,k*d)
for(i in 1:n.obj){
  tmp1 <- sum(c(V0)*V.rots[i,])
  tmp2 <- sum(c(V0)*V.rots.inv[i,])
  if(tmp1 <= tmp2){
    V.rots.better[i,] = V.rots.inv[i,]
  }else{
    V.rots.better[i,] = V.rots[i,]
  }
}
Matrix::rankMatrix(V.rots.better)
```
```{r}
ddd <- V.rots.better %*% t(V.rots.better)
eigen.out <- eigen(ddd)
```
```{r}
eigen.out.1 <- eigen.out[[1]]
eigen.out.1[4:length(eigen.out.1)] <- 0
newv <- eigen.out[[2]] %*% diag(sqrt(eigen.out.1))
plot3d(newv[,1:3])
```
```{r}

ps <- seq(from=0,to=4*pi,by=0.01)
n.iter <- length(ps)
angles <- newangles <- ips <- rep(0,n.iter)
qmat1 <- qmat2 <- matrix(0,n.iter,9)
qh1 <- qh2 <- rep(0+Hi,n.iter)
diffs <- rep(0,n.iter)
k <- 2
d <- 3
X <- matrix(rnorm(k*d),ncol=d)
Y <- matrix(rnorm(k*d),ncol=d)
X <- X/sqrt(sum(X^2))
Y <- Y/sqrt(sum(Y^2))
al.out <- my.althlooti(Y,X)
Y.rot <- al.out$RotX1
for(i in 1:n.iter){

#p <- runif(1)*10
p <- ps[i]
#p<-1
tmp.out <- my.vector.sum.sp2(c(X),c(Y.rot),p)
Z <- matrix(tmp.out$z,ncol=d)
al.out2 <- my.althlooti(Z,X)
#Matrix::rankMatrix(rbind(X,Y.rot,Z))
#my.althlooti(Y.rot,X)$qmat
#my.althlooti(Y.rot,Z)$qmat
angles[i] <- tmp.out$angle
newangles[i] <- tmp.out$newangle
ips[i] <- tmp.out$ip
al1 <- my.althlooti(Y.rot,X)
al2 <- my.althlooti(Y.rot,Z)
qmat1[i,] <- al1$qmat
qmat2[i,] <- al2$qmat
qh1[i] <- al1$q
qh2[i] <- al.out2$q
#Rotmat.X2Y <- al.out$qmat
#Z1 <- t(Rotmat.X2Y %*% t(X))
#Z2 <- t(Rotmat.X2Y %*% t(Z))
#al.out2 <- my.althlooti(X,Z2)
diffs[i] <- sum((tmp.out$V1 * tmp.out$comp1 + tmp.out$V2 * tmp.out$comp2 -Z)^2)
}
```
```{r}
plot(apply(qmat2,1,mean),newangles)
plot(diffs,newangles)
plot(ps,Re(qh2))
abline(v=pi*(-4:4)*0.5)
library(rgl)
rot.v <- cbind(i(qh2),j(qh2),k(qh2))
#plot3d(rot.v[which(Re(qh2)==0,)])
plot(rot.v[which(Re(qh2)==0,1)])
```
```{r}
tmp.out$V1 * tmp.out$comp1 + tmp.out$V2 * tmp.out$comp2 -Z
```
```{r}
library(GPArotation)
library(onion)
k <- 5
d <- 3
X <- matrix(rnorm(k*d),ncol=d)
Y <- matrix(rnorm(k*d),ncol=d)
X <- X/sqrt(sum(X^2))
Y <- Y/sqrt(sum(Y^2))

al.out <- my.althlooti(Y,X)
Y.rot <- al.out$RotX1

rot.vec <- rnorm(d)
rot.vec <- rot.vec/sqrt(sum(rot.vec^2))
# theta <- runif(1) * 2*pi # 任意の角度で対応が取れることは確認済み
theta <- pi
rot.q <- my.rotq(rot.vec,theta)
R <- my.q2rotmat(rot.q)

X. <- t(R %*% t(X))
Y.rot. <- t(R %*% t(Y.rot))
Y.rot.2 <- my.althlooti(Y.rot.,X.)$RotX1
Y.rot.22 <- my.althlooti(Y,X.)$RotX1

range(Y.rot.-Y.rot.2)
range(Y.rot.-Y.rot.22)

# 3d回転では大円は作ったらだめ(反転させることだから)
# X.. <- my.vector.sum.sp2(X,X.,pi)$z
# Y.rot.. <- my.vector.sum.sp2(Y.rot,Y.rot.,pi)$z
# Y.rot..2 <- my.althlooti(Y.rot..,X..)$RotX1
# Y.rot..22 <- my.althlooti(Y,X..)$RotX1

# range(Y.rot..-Y.rot..2)
# range(Y.rot..-Y.rot..22)
```
```{r}
k <- 20
d <- 3
X <- matrix(rnorm(k*d),ncol=d)
X <- matrix(c(1,0,0,0,0,0),k,d)
X <- matrix(rep(1/sqrt(6),6),k,d)
X <- X + rnorm(6)*0.001
X <- X/sqrt(sum(X^2))
Y1 <- matrix(rnorm(k*d),ncol=d)
Y2 <- matrix(rnorm(k*d),ncol=d)

X <- X/sqrt(sum(X^2))
Y1 <- Y1/sqrt(sum(Y1^2))
Y2 <- Y2/sqrt(sum(Y2^2))

al.out1 <- my.althlooti(Y1,X)
Y1.rot <- al.out1$RotX1
al.out2 <- my.althlooti(Y2,X)
Y2.rot <- al.out2$RotX1


tmp.out1 <- my.vector.sum.sp2(c(X),c(Y1.rot),pi/2)
tmp.out2 <- my.vector.sum.sp2(c(X),c(Y2.rot),pi/2)

Y1.rot.90 <- matrix(tmp.out1$z,ncol=d)
Y2.rot.90 <- matrix(tmp.out2$z,ncol=d)

Y.series <- list()
ps <- seq(from=0,to=1,length=10)
for(i in 1:length(ps)){
  tmp <- my.vector.sum.sp(c(Y1.rot.90),c(Y2.rot.90),ps[i])
  Y.series[[i]] <- matrix(tmp$z,ncol=d)
}
ps2 <- seq(from=0,to=2*pi,length=50)
angles <- matrix(0,length(ps),length(ps2))
for(i in 1:length(Y.series)){
  #angles[[i]] <- rep(0,length(ps2))
  for(j in 1:length(ps2)){
    tmp.out <- my.vector.sum.sp2(c(X),c(Y.series[[i]]),ps2[j])
    Z <- matrix(tmp.out$z,ncol=d)
    al.out <- my.althlooti(Z,X)
    tmp.q <- al.out$q
    angles[i,j] <- Re(tmp.q)
  }

}

```
```{r}
matplot(ps2/pi,t(angles),type="l")
image(angles)
table(round(angles,15))
```

# 対蹠点ペアにとって、回転同一な点集合



```{r}

library(MCMCpack)
n.sites <- 100
k <- 6
d <- 3
X <- my.runit.matrix(k,d)
Ys <- list()
for(i in 1:n.sites){
  Ys[[i]] <- my.runit.matrix(k,d)
}
Y.rot.90s <- list()
Y.rot.90s.mat <- matrix(0,n.sites,k*d)
for(i in 1:n.sites){
  al.out <- my.althlooti(Ys[[i]],X)
  Y.rot <- al.out$RotX1
  tmp <- my.vector.sum.sp2(c(X),c(Y.rot),pi/2)
  Y.rot.90s[[i]] <- matrix(tmp$z,ncol=d)
  Y.rot.90s.mat[i,] <- tmp$z
}

n.trial <- 100
rot.coss <- rep(0,n.trial)
ips <- rep(0,n.trial)
for(i in 1:n.trial){
  #r <- rdirichlet(1,rep(0.1,n.sites+1))
  r <- rnorm(n.sites+1)*10
  r <- r/sum(r)
  tmp <- r[n.sites+1] * X
  for(j in 1:n.sites){
    tmp <- tmp + r[j] * Y.rot.90s[[j]]
  }
  tmp <- tmp/sqrt(sum(tmp^2))
  al.out <- my.althlooti(tmp,X)
  rot.coss[i] <- Re(al.out$q)
  ips[i] <- sum(X*al.out$RotX1)
}
table(round(rot.coss,15))
plot(rot.coss,ips)
Matrix::rankMatrix(Y.rot.90s.mat)
```