---
title: "球面調和関数分解方針"
author: "ryamada"
date: "2018年10月20日"
output: html_document
---
# 必要とするパッケージなどの準備

```{r,echo=FALSE}
library(Ronlyryamada)
library(rgl)
library(RFOC)
library(igraph)
library(knitr)
library(tagcloud)
library(e1071)
library(sets)
library(orthopolynom)
library(Matrix)
library(GPArotation)
```
```{r setup}
knit_hooks$set(webgl = hook_webgl)
```
```{r,echo=FALSE}
# この関数では、thetasはz軸の角、phisはxy平面の角
# 頂点に対応する球面調和関数の値の行列Zを作る
# L の値は、頂点数に比して大きすぎてはだめ
my.Z <- function(L,thetas,phis){
  Z <- matrix(0,length(thetas),(L+1)^2)
  cnt <- 1
  for(i in 0:L){
    for(j in (-i):i){
      tmp <- sph(thetas,phis,i,j)
      #tmp <- sph1(thetas,phis,i,j)
      Z[,cnt] <- tmp
      cnt <- cnt+1
    }
  }
  return(Z)
}

# 球面調和関数係数推定
# Xは頂点の(x,y,z)座標行列(3列)
# anglesは、各頂点の球面上の角座標、angles[,1]はz軸の角、angles[,2]はxy平面の角

my.spcoef.est <- function(X,angles,L){
  Z <- my.Z(L,angles[,1],angles[,2])
  ret <- solve(t(Z)%*% Z)%*% t(Z) %*% X
  return(ret)
}
# 球面調和関数係数と、単位球面極座標から(x,y,z)座標を復元
my.coef2xyz <- function(coefs,angles){
  L <- sqrt(length(coefs[,1]))-1
  Z <- my.Z(L,angles[,1],angles[,2])
  Z %*% coefs
}


#球面調和関数の扱い

#関数 sph() のthetaは、z軸の角度、phiはxy平面の角度

# http://d.hatena.ne.jp/MikuHatsune/20160918/1474206669
#library(orthopolynom)

p_l_m <- function(l, m){ 
  legp <- legendre.polynomials(l)[l+ 1]
  for(mm in 1:m){
    legp <- polynomial.derivatives(legp)
  }
  polynomial.coefficients(legp)[[1]]
}
p_l_m <- function(x, l, m){
  legp <- legendre.polynomials(l)[l+1]
  polynomial.values(eval(parse(text=paste0(paste(rep("polynomial.derivatives(", abs(m)), collapse=""), "legp", paste(rep(")", abs(m)), collapse=""))))[1], x)[[1]]
}

sph <- function(theta, phi, l, m){
  x <- cos(theta)
  y <- cos(m*phi) + 1i*sin(m*phi)
  #Plm <- (-1)^m * (1-x^2)^(m/2)*p_l_m(x, l, m)
  Plm <- sin(theta)^abs(m)*p_l_m(x, l, m)
  #res <- (-1)^((m+abs(m))/2)
  res <- (-1)^((m+abs(m))/2)*Plm*sqrt((2*l+1)/4/pi*factorial(l-abs(m))/factorial(l+abs(m)))*y
  return(res)
}

sph1 <- function(theta, phi, l, m){
  s <- sph(theta, phi, l, m)
  ifelse(rep(m, length(s)) >= 0, Re(s), Im(s))
}


# d 次数
# N 頂点数の多少を決めるパラメタ
# 帰り値
## X 3次元座標
## E エッジリスト
## tp 単位球面上の角座標
## g グラフオブジェクト(igraph)
## w エッジの長さ

# 上の出力を3Dプロットする関数
my.plot.shape <- function(shape){
  plot3d(shape$X)
  segments3d(shape$X[c(t(shape$E)), ])
}


# r 乱雑項(0はなし、正の数がその程度)
# h1 偏り1(heterogeneity) (0-1の値。0はすべて使う。割合1-h1の点を特定の領域に集中させる)
# h1をh2!=0と組み合せて使うときはh1>0とすること
# h2 偏り2。観察点の粗密を入れる。0は特定の領域に集中させる
# h2が大きくなると、集中した場所を複数個所作る。h2<=1
# h2.fracは使う頂点の割合
# h2k 偏り2をコントロールする係数(デフォルト値を使うことを原則とする)
# 返り値
## X 乱雑項を加えた座標
## E エッジ
## obs.id 観察点のID
my.spharm.jikken <- function(shape,r=0,h1=0,h2=0,h2.frac=1,h2k=4){
  X <- shape$X + rnorm(length(shape$X))*r
  n <- length(X[,1])
  if(h2==0){
    obs.n <- ceiling(n * (1-h1))
    tmp <- c(1:n,1:n)
    s <- sample(1:n,1)
    obs.id <- tmp[(1:obs.n)+s]
  }else{
    obs.n <- ceiling(n *(1-h1))
    obs.n2 <- obs.n * 2
    tmp <- c(1:n,1:n,1:n,1:n)
    s <- sample(1:n,1)
    obs.id <- tmp[(1:obs.n2)+s]
    #plot(obs.id)
    tmpn <- length(obs.id)
    pr <- h2k*(1 + cos((1:tmpn)/tmpn * pi * (1+h2*100)))
    obs.id <- sample(obs.id,ceiling(n *h2.frac),replace=TRUE,prob=pr)
    obs.id <- unique(obs.id)
  }
  return(list(X=X,E=shape$E,angles=shape$angles,obs.id=obs.id))
}
# 上の実験観測点をハイライトしてプロットする関数
my.plot.ex <- function(ex,obscol=2,r=0.05){
  plot3d(ex$X)
  segments3d(ex$X[c(t(ex$E)), ])
  spheres3d(ex$X[ex$obs.id,],color=obscol,radius=r)
}
# 上の実験観測点の分布を、単位球面上での粗密でプロットする関数
my.plot.ex.sphere <- function(ex,obscol=2,r=0.05){
  z <- cos(ex$angles[,1])
  x <- sin(ex$angles[,1]) * cos(ex$angles[,2])
  y <- sin(ex$angles[,1]) * sin(ex$angles[,2])
  XX <- cbind(x,y,z)
  plot3d(XX)
  segments3d(XX[c(t(ex$E)), ])
  spheres3d(XX[ex$obs.id,],color=obscol,radius=r)
}
# オリジナルの形と復元した形とを併せてプロットする関数
# 球面調和関数係数も返す
my.plot.oriANDest <- function(ex,obscol=1,r=0.05,L=15){
  my.plot.ex(ex,obscol=obscol,r=r)
  #spheres3d(ex$X,color=2,radius)
  coef1 <- my.spcoef.est(ex$X[ex$obs.id,],ex$angles[ex$obs.id,],L)
  ex1X.est <- my.coef2xyz(coef1,ex$angles)
  spheres3d(Re(ex1X.est),color=2,radius=r)
  segments3d(Re(ex1X.est)[c(t(ex$E)), ],color=2)
  
  return(list(coef=coef1,Xest=ex1X.est))
}

my.cell.shape2 <- function(d,k,N){
  # 形の凹凸・複雑さをコントロールするパラメタ、n,k
  n <- d
  #k <- 8
  # メッシュのノード数をコントロールするパラメタ
  n.mesh <- N # 色々試すなら、32くらいにしておくのが無難。送ったhtmlファイルはn.mesh=64
  # 形を球面調和関数係数ベクトルで指定する
  A. <- matrix(runif(n^2), n, n)
  A.[1, 1] <- k
  B <- matrix(rnorm(n^2), n, n)
  # 閉曲面オブジェクトを作る
  xxx <- my.spherical.harm.mesh(A = A., B = B, n = n.mesh)
  
  #xxx$v <- xxx$v + rnorm(length(xxx$v))*r

  g <- graph.edgelist(xxx$edge,directed=FALSE)
  vname <- paste("",1:length(V(g)),sep="")
  g <- set_vertex_attr(g,"name",value=vname)
  # edge lengths
  w <- sqrt(apply((xxx$v[xxx$edge[,1],]-xxx$v[xxx$edge[,2],])^2,1,sum))
  
  # thetas,phis
  tmp <- my_sphere_tri_mesh(n.mesh)
  xyz <- tmp$xyz
  tosp <- TOSPHERE(xyz[, 1], xyz[, 2], xyz[, 3])
  tp <- cbind(tosp[[1]]/360 * 2 * pi, tosp[[2]]/360 * 2 * pi)
  
  return(list(X = xxx$v,X.sp=xyz, E = xxx$edge, tri=xxx$f, angles = cbind(tp[,2],tp[,1]),g=g,w=w ))
}

my.inside.triangle.multi <- function(pt,tri){
	coef <- solve(tri) %*% pt
	inout <- apply(coef,2,function(x){all(x >=0)})
	return(list(ins = which(inout),in.coef=coef[,which(inout)],inout=inout,all.coef=coef))
}
```

# 球面調和関数分解の方針

## 方針変更の理由

これまで使っていたSPHARMからの出力係数の正体が不明であるから。

1. 三角メッシュはスムージングする
  + 球面調和関数分解は曲面分解差分の線型最小二乗法なので、その方が効率的・効果的だから)

2. 球化後、球面上に均等配置した点のセットに対する、オリジナル三角メッシュの座標を補間して求める。これにより、いくつかのメリットがある
  + 補間により情報が増える(線型補間を線形分解に使っても情報は増えないが、線型補間により、増えた点の球面調和関数値は非線形関数なので、情報が増える)
  + 固定点を用いて球面調和関数分解をする場合は、固定点用の行列を一度、計算しておけば、球面調和関数係数の計算は単なる行列演算になるから
  
3. 球面調和関数分解の次数Lは頂点数に合わせて変える必要がある。オーバーフィッティングを起こすからである。均等配置点の数を予め決めておけば、適当なLの値も決めておくことができる

## 方針に必要な関数など

1. 球面上均等点集合と、それに対応する、球面調和関数分解用行列。それらを計算する関数

2. 形ごとの球化後情報(オリジナル頂点座標、球面座標、三角形トリオ情報)から、均等点のオリジナル座標を算出する関数

# 関数説明

## 球面上均等点集合と、それに対応する球面調和関数分解用の逆行列作成関数
```{r}
# N = 40に対して、L=20はおそらく妥当
# Zが係数計算用行列
# SpStが球面上均等配置点の3D座標
# shapeはその他もろもろの情報
my.even.Z <- function(N=40,L=20){
  shape <- my.cell.shape2(2,2,N)
  Z <- my.Z(L,shape$angles[,1],shape$angles[,2])
  Z.inv <- solve(t(Z)%*% Z)%*% t(Z)
  #Z.inv <- ginv(Z)
  return(list(SpSt=shape$X.sp,angles=shape$angles,Z.inv=Z.inv,Z=Z,shape=shape))
}
```

## 球化オブジェクトの情報から球面均等配置点に対応する座標を求める関数

```{r}
# SpPt: 球面上の(均等)点座標
# オリジナルの形の座標
# 形の球面マップ座標
# 頂点トリオ
my.tri.interploation <- function(SpPt,X,Xsp,tri){
  ret <- matrix(0,length(SpPt[,1]),3)
  for(i in 1:length(tri[,1])){
    inout.multi <- my.inside.triangle.multi(t(SpPt),t(Xsp[tri[i,],]))
    crds <- t(X[tri[i,],]) %*% inout.multi[[2]]
    ret[inout.multi[[1]],] <- t(crds)
  }
  return(ret)
}
```

## 球面調和関数係数を求める関数、形を復元する関数

係数算出関数
```{r}
# anglesはZ,Z.inv算出のときに用いた球面均等配置座標の角座標
# Xinterpolatedはそのオリジナル3D座標
my.spcoef.est2 <- function(Xinterpolated,Z.inv){
  ret <- Z.inv %*% Xinterpolated
  return(ret)
}
```

球面調和関数係数から、球面均等配置点に対するオリジナル3D座標を復元

```{r}
my.coef2shape2 <- function(coef,Z){
  Z %*% coef
}
```

球面の任意の点セットの角座標から3D座標を復元
```{r}
my.coef2shape <- function(coef,angles){
  L <- sqrt(length(coef[,1]))-1
  Z <- my.Z(L,angles[,1],angles[,2])
  Z %*% coefs
}
```

# この方針での係数推定処理フロー

## 球面上均等配置点とそれに対応する変換逆行列を作る

NとLとは指定する。

```{r}
N=40
L=20
SpStAndZ <- my.even.Z(N,L)
```
## 複数の形とその球面マップ情報が必要

実データがあればよいが、シミュレーションで作成することにする。

個々のオブジェクトについて、3D座標、三角形リスト、球面上座標をのリストとして作る。

球面上座標が不均一になるように少し工夫しておく。


```{r}
# 還り値
## X : 3D 座標
## X.sp : 球面上の座標
## E : エッジ
## tri : 三角形頂点トリオ
## angles : 球面上の角座標
## g,w : グラフオブジェクトとエッジの重み

my.3Dobj <- function(d=6,k=5,N=15){
  shape1 <- my.cell.shape2(d,k,N)
  # 3D 座標
  X <- shape1$X
  # その球面上座標(このままであと、均等になってしまっている)
  Xsp <- shape1$X.sp
  # 球面上の点配置を少しずらす
  Rot <- Random.Start(3)
  Mat <- diag(rep(1,3))
  Mat <- Mat + rnorm(9)*0.3
  Xsp[,1] <- Xsp[,1]+0.4
  Xsp <- Xsp %*% Mat
  Xsp <- Xsp/sqrt(apply(Xsp^2,1,sum))
  shape1$X.sp <- Xsp
  return(shape1)
}
```
```{r}
n.obj <- 10
Objs <- list()
for(i in 1:n.obj){
  Objs[[i]] <- my.3Dobj()
}

```
```{r,webgl=TRUE}
my.plot.shape(Objs[[1]])
```

球面の点の不均等具合を確認

```{r}
for(i in 1:n.obj){
  pairs(Objs[[i]]$X.sp)
}
```
それぞれのオブジェクトについて、球面上均等点に対応する3D座標を計算し、
球面調和関数係数を算出する。

```{r}
# 球面上均等点の3D座標
X.st <- list()
# 球面調和関数係数
coefs <- list()
for(i in 1:n.obj){
  X.st[[i]] <- my.tri.interploation(SpStAndZ$SpSt,Objs[[i]]$X,Objs[[i]]$X.sp,Objs[[i]]$tri)
  coefs[[i]] <- my.spcoef.est2(X.st[[i]],SpStAndZ$Z.inv)
}
```

# 結果の確かめ

```{r}
X.reproduced <- list()
for(i in 1:n.obj){
  X.reproduced[[i]] <- my.coef2shape2(coefs[[i]],SpStAndZ$Z)
}
```
```{r}
for(i in 1:n.obj){
  pairs(rbind(X.st[[i]],Re(X.reproduced[[i]])),col=rep(1:2,each=length(X.st[[i]][,1])),pch=20,cex=0.1)
}
```
```{r}
for(i in 1:n.obj){
  plot(X.st[[i]],Re(X.reproduced[[i]]))
}
```
