---
title: "SPHARM"
output: html_document
---
# SPHARMの係数推定をRでなぞってみる
以下を解く。
$$
C = (Z^T Z)^{-1} Z^T V
$$
Vは頂点数ｘ３の行列で、各頂点の(x,y,z)座標。
Zは、各頂点を単位球面にマップしたときの、球面上の点における、球面調和関数の値。行数＝頂点数、列数＝球面調和関数の数。
Cは、推定される球面調和関数係数行列。行数＝球面調和関数の数、列数＝３。

# 必要とするパッケージ

```{r,echo=FALSE}
library(Ronlyryamada)
library(rgl)
library(RFOC)
library(igraph)
library(knitr)
library(tagcloud)
library(e1071)
library(sets)
library(orthopolynom)
library(Matrix)
library(MASS)
```
```{r setup}
knit_hooks$set(webgl = hook_webgl)
```

## $C = (Z^T Z)^{-1} Z^T V$を解くための関数

```{r}
# この関数では、thetasはz軸の角、phisはxy平面の角
# 頂点に対応する球面調和関数の値の行列Zを作る
# L の値は、頂点数に比して大きすぎてはだめ
my.Z <- function(L,thetas,phis){
  Z <- matrix(0,length(thetas),(L+1)^2)
  cnt <- 1
  for(i in 0:L){
    for(j in (-i):i){
      tmp <- sph(thetas,phis,i,j)
      #tmp <- sph1(thetas,phis,i,j)
      Z[,cnt] <- tmp
      cnt <- cnt+1
    }
  }
  return(Z)
}

# 球面調和関数係数推定
# Xは頂点の(x,y,z)座標行列(3列)
# anglesは、各頂点の球面上の角座標、angles[,1]はz軸の角、angles[,2]はxy平面の角

my.spcoef.est <- function(X,angles,L){
  Z <- my.Z(L,angles[,1],angles[,2])
  #ret <- solve(t(Z)%*% Z)%*% t(Z) %*% X
  ret <- ginv(Z) %*% X
  return(ret)
}
# 球面調和関数係数と、単位球面極座標から(x,y,z)座標を復元
my.coef2xyz <- function(coefs,angles){
  L <- sqrt(length(coefs[,1]))-1
  Z <- my.Z(L,angles[,1],angles[,2])
  Z %*% coefs
}
```

## 球面調和関数の扱い

関数 sph() のthetaは、z軸の角度、phiはxy平面の角度
```{r}
# http://d.hatena.ne.jp/MikuHatsune/20160918/1474206669
#library(orthopolynom)

p_l_m <- function(l, m){ 
  legp <- legendre.polynomials(l)[l+ 1]
  for(mm in 1:m){
    legp <- polynomial.derivatives(legp)
  }
  polynomial.coefficients(legp)[[1]]
}
p_l_m <- function(x, l, m){
  legp <- legendre.polynomials(l)[l+1]
  polynomial.values(eval(parse(text=paste0(paste(rep("polynomial.derivatives(", abs(m)), collapse=""), "legp", paste(rep(")", abs(m)), collapse=""))))[1], x)[[1]]
}

sph <- function(theta, phi, l, m){
  x <- cos(theta)
  y <- cos(m*phi) + 1i*sin(m*phi)
  #Plm <- (-1)^m * (1-x^2)^(m/2)*p_l_m(x, l, m)
  Plm <- sin(theta)^abs(m)*p_l_m(x, l, m)
  #res <- (-1)^((m+abs(m))/2)
  res <- (-1)^((m+abs(m))/2)*Plm*sqrt((2*l+1)/4/pi*factorial(l-abs(m))/factorial(l+abs(m)))*y
  return(res)
}

sph1 <- function(theta, phi, l, m){
  s <- sph(theta, phi, l, m)
  ifelse(rep(m, length(s)) >= 0, Re(s), Im(s))
}

```

## 閉曲面メッシュグラフを作成する。

以下のxxx$vが３次元(x,y,z)座標。
それに対応する球面座標がxyzで、その極座標(角)がtp。
ただし、tp[,1]はxy平面の角度、tp[,2]はZ軸の角度

```{r,webgl=TRUE}
# 形の凹凸・複雑さをコントロールするパラメタ、n,k
n <- 6
k <- 5
# メッシュのノード数をコントロールするパラメタ
n.mesh <- 32 # 色々試すなら、32くらいにしておくのが無難。送ったhtmlファイルはn.mesh=64
# 形を球面調和関数係数ベクトルで指定する
A. <- matrix(runif(n^2), n, n)
A.[1, 1] <- k
B <- matrix(rnorm(n^2), n, n)
# 閉曲面オブジェクトを作る
xxx <- my.spherical.harm.mesh(A = A., B = B, n = n.mesh)


g <- graph.edgelist(xxx$edge,directed=FALSE)
vname <- paste("",1:length(V(g)),sep="")
g <- set_vertex_attr(g,"name",value=vname)
# edge lengths
w <- sqrt(apply((xxx$v[xxx$edge[,1],]-xxx$v[xxx$edge[,2],])^2,1,sum))

# thetas,phis
tmp <- my_sphere_tri_mesh(n.mesh)
xyz <- tmp$xyz
tosp <- TOSPHERE(xyz[, 1], xyz[, 2], xyz[, 3])
tp <- cbind(tosp[[1]]/360 * 2 * pi, tosp[[2]]/360 * 2 * pi)
```

# やってみる

係数推定
```{r}
L <- 15
angles <- cbind(tp[,2],tp[,1])
spcoef <- my.spcoef.est(xxx$v,angles ,L)
```

係数からの座標復元
```{r}
xyz. <- my.coef2xyz(spcoef,angles )
```

オリジナルの形の描図
```{r,webgl=TRUE}
plot3d(xxx$v)
segments3d(xxx$v[c(t(xxx$edge)), ])
```
復元された形の描図
```{r,webgl=TRUE}
open3d()
plot3d(Re(xyz.))
segments3d(Re(xyz.)[c(t(xxx$edge)), ])
```

復元座標の一致を確認
```{r}
plot(xxx$v,Re(xyz.))
abline(0,1,col=2)
```