---
title: "虚数軸を持つ情報幾何空間"
author: "ryamada"
date: "2018年4月22日"
output: html_document
---

```{r setup, include=FALSE}
knitr::opts_chunk$set(echo = TRUE)
```

# 指数型分布族

$$
\log{P(x|\theta)} = C(x) + \sum_{i=1} F_i(x) \theta_i - \psi(\theta)
$$
# 関数の内積

$$
<P_1(x|\theta_1),P_2(x|\theta_2)> = \int P_1(x|\theta_1)P_2(x|\theta_2)dx
$$

# 指数型分布族の内積

$$
<P_1(x|\theta_1),P_2(x|\theta_2)> = \int P_1(x|\theta_1)P_2(x|\theta_2)dx
$$
$$
<P_1(x|\theta_1),P_2(x|\theta_2)> = \int e^{\sum_{i=0} F_i(x) \theta_{1,i} - \psi(\theta_1)}e^{\sum_{i=0} F_i(x) \theta_{2,i} - \psi(\theta_2)}dx
$$
$$
<P_1(x|\theta_1),P_2(x|\theta_2)> = \int e^{\sum_{i=0} F_i(x) (\theta_{1,i}+\theta_{2,i})  - (\psi(\theta_1) + \psi(\theta_2))}dx
$$
$$
<P_1(x|\theta_1),P_2(x|\theta_2)> = \frac{1}{e^{\psi(\theta_1)}e^{\psi(\theta_2)}} \int e^{\sum_{i=0} F_i(x) (\theta_{1,i}+\theta_{2,i})}dx
$$

$$
<P_1(x|\theta_1),P_2(x|\theta_2)> = \frac{1}{e^{\psi(\theta_1)}e^{\psi(\theta_2)}} \int e^{\sum_{i=0} F_i(x) \theta_{1+2,i}}dx
$$
ただし $\theta_1 + \theta_2 = \theta_{1+2}$.

以下に注意すると
$$
\int P(x|\theta_1) dx = \int e^{\sum_{i=0} F_i(x) \theta_{i} - \psi(\theta)} dx = 1\\
\int e^{\sum_{i=0} F_i(x) \theta_{i}} dx  = e^{\psi(\theta)}
$$

$$
<P_1(x|\theta_1),P_2(x|\theta_2)> = \frac{1}{e^{\psi(\theta_1)}e^{\psi(\theta_2)}} \int e^{\sum_{i=0} F_i(x)\theta_{1+2,i}}dx
$$
$$
<P_1(x|\theta_1),P_2(x|\theta_2)> = \frac{1}{e^{\psi(\theta_1)}e^{\psi(\theta_2)}} \int e^{\sum_{i=0} F_i(x) \theta_{1+2,i} - \psi(\theta_{1+2})}e^{\psi(\theta_{1+2})}dx
$$
$$
<P_1(x|\theta_1),P_2(x|\theta_2)> = \frac{e^{\psi(\theta_{1+2})}}{e^{\psi(\theta_1)}e^{\psi(\theta_2)}} \int e^{\sum_{i=0} F_i(x) \theta_{1+2,i} - \psi(\theta_{1+2})}dx
$$
$$
<P_1(x|\theta_1),P_2(x|\theta_2)> = \frac{e^{\psi(\theta_{1+2})}}{e^{\psi(\theta_1)}e^{\psi(\theta_2)}}
$$
ここで、指数型分布族のポテンシャル関数 $\psi(\theta)$を天下り式に次のように取ることにする。

$$
\psi(\theta) = <\theta,\theta> = \sum_i \theta_i^2
$$
そうすると
$$
\log{(<P_1(x|\theta_1),P_2(x|\theta_2)>)} = 2 <\theta_1,\theta_2>
$$
となる。

この空間での関数間の距離(ダイバージェンス)を
$$
<\theta_1-\theta_2,\theta_1-\theta_2> = <\theta_1,\theta_1> + <\theta_2,\theta_2> - 2 <\theta_1,\theta_2>
$$
とすることで、この空間における分布間の『距離・ダイバージェンス』も定義できる。

# 標本から関数内積を推定する

標本から関数内積を推定することにすると、このポテンシャル関数条件での$\theta$座標系の内積の推定値が得られることになる。

ただし、以下の例で示すように、この$\theta$座標系の内積・距離は素直なものではない。

純実数の軸と、純虚数の軸とで張られることになる。

純実数の軸においては、値の差が大きければ距離が大きくなり、純虚数の軸では、値の差が小さいほど、距離が大きくなる。

そんな変な空間である。

# やってみよう

```{r}
n <- 10 # 分布の数
d <- 5 # 項数
library(MCMCpack)
P <- rdirichlet(n,rep(0.6,d)) 

# log ( 函数内積) / 2 が\theta座標内積であるので、それをペアワイズに求める
H <- log(P %*% t(P)) /2

# 固有値分解する
eigen.out <- eigen(H)
# 正定値ではない
plot(eigen.out[[1]])
# このままではうまくないが、むりやり、H = Theta %*% t(Theta) と分解することにする
# 固有ベクトルを並べた行列を複素数行列オブジェクトにする
V <- eigen.out[[2]] + 0*1i
# 固有値の平方根を対角成分にする行列
S <- diag((eigen.out[[1]] + 0*1i)^0.5)
# theta座標を各標本分布に与える
Theta <- V %*% S
# Theta は実・虚混合の座標
print(Theta)
```
```{r}
# H = Theta %*% t(Theta)の検算
range(Re(Theta%*% t(Theta) -H))
range(Im(Theta%*% t(Theta) -H))
```


分布型標本にTheta という座標を与えることができた

この座標は一部の軸が実数で

一部の軸が虚数である

実数軸の成分は、値の差が大きいほど、分布間距離は大きく

虚数軸の成分は、値の差が小さいほど、分布間距離は大きい

$log(P) = C(x) + Theta F - \Psi(Theta)$のC,Fを求めたい


```{r}
logP <- log(P)
Psi <- diag(H)

# C(x):定数項の分をFに組み込むべく、Thetaに1列加える
ThetaC <- cbind(Theta,rep(1,n))
# log(P) = ThetaC %*% F. - \Psi(Theta)
# Fの最下行がC(x)に相当する行

# logP. = log(P) + \Psi(Theta) 
logP. <- logP + Psi

# logP. = ThetaC F.
# 一般化逆行列を使って解く

F. <- ginv(ThetaC) %*% logP.

# 検算
range(Mod(logP. - ThetaC %*% F.))

F <- F.[1:(length(F.[,1])-1),]
C <- F.[length(F.[,1]),]

# 検算２

logP.calc <- matrix(rep(C,n),nrow=n,byrow=TRUE) + Theta %*% F - Psi
range(Re(logP.calc))
range(Im(logP.calc)) # 虚部はない
# 一致する
range(Mod(logP - logP.calc))
```









